臺灣嘉義地方法院刑事判決
110年度訴字第569號
公  訴  人  臺灣嘉義地方檢察署檢察官
被      告  施同瑋


指定辯護人  本院約聘公設辯護人張家慶
上列被告因違反毒品危害防制條例案件，經檢察官提起公訴（11
0年度偵字第7132號），本院判決如下：
    主  文
甲○○犯販賣第三級毒品而混合二種以上之毒品未遂罪，處有期徒
刑貳年拾月。扣案如附表一、二所示之物，均沒收。 
    事  實
一、甲○○明知4-甲基甲基卡西酮、甲基-N,N-二甲基卡西酮、及
    愷他命均為毒品危害防制條例列管之第三級毒品，不得非法
    販賣、持有，竟基於販賣第三級毒品而混和二種以上毒品以
    營利之犯意，於民國110年7月30日中午12時許，在嘉義市○
    區○○里○○街00號門口，向真實姓名年籍均不詳之人、綽號為
    「蟾蜍」（起訴書誤載為「番薯」）之成年人，以新臺幣（
    下同）6,000元之代價，販入如附表一編號1所示含有混合4-
    甲基甲基卡西酮及甲基-N,N-二甲基卡西酮成分之咖啡包39
    包及如附表一編號2至4所示之愷他命3包，並向真實姓名不
    詳之人、綽號為「番薯」之成年人借用如附表二所示之行動
    電話2支，以該些行動電話發送「尚鼎國際汽車，全心進口
    亮光蠟粒粒分明，清倉大拍賣，德國棕櫚鍍膜4,800元、精
    洗奈米鍍膜3,500元、精緻洗車美容2,000元、一般洗車打蠟
    1,300元（以上皆指愷他命），透明黑油加強回歸，透明黑
    油1罐400元、優惠6罐2,000元、回饋10+2罐3,500元（以上
    皆指咖啡包），歡迎來電洽詢，24小時專人為您服務，品質
    保證，小本生意禁賒帳」此隱含有販售毒品意涵之簡訊予不
    特定多數人求售上開毒品。然尚未覓得買家，嗣經警方於同
    日晚間9 時35分許，在嘉義市○區○○○路000號巷口，發覺甲○
    ○所駕駛之車牌號碼000-000 號普通重型機車大燈不亮且形
    跡可疑而上前盤查，並當場扣如附表一、二所示之物，始查
    悉上情。
二、案經嘉義市政府警察局第二分局報請臺灣嘉義地方檢察署檢
    察官偵查起訴。
    理  由
一、證據能力部分：
    本判決下列認定事實所引用之所有供述證據，均經依法踐行
    調查證據程序，檢察官、被告、辯護人對本判決所引用被告
    以外之人於審判外之言詞或書面陳述均同意有證據能力（見
    本院卷第98、126頁），且迄於本院言詞辯論終結前均未表
    示異議，而該等證據之取得並無違法情形，且與本件待證事
    實具有關連性，核無證明力明顯過低之事由，本院審酌各該
    證據作成時之情況，並無不當之情形，認以之作為證據應屬
    適當，爰依刑事訴訟法第159 條之5 規定，認有證據能力。
    其餘資以認定本案犯罪事實之非供述證據（詳後述），亦查
    無違反法定程序取得之情形，依刑事訴訟法第158 條之4 反
    面解釋，應具證據能力。
二、上揭事實，業據被告於本院審理中坦承不諱（見本院卷第12
    5頁），並有嘉義市政府警察局查獲施用（持有）毒品案件
    經過情形紀錄表、車輛詳細資料報表、自願受搜索同意書、
    嘉義市政府警察局第二分局搜索扣押筆錄、扣押物品收據、
    扣押物品目錄表、嘉義市政府警察局第二分局扣押物品清單
    、臺灣嘉義地方檢察署扣押物品清單、本院贓證物品保管單
    、現場查獲及扣案物品照片、嘉義市政府警察局手機勘察同
    意書、辦理嫌疑人毒品案通聯調查報告表（見警卷第20至30
    、33、38至55，56至57頁，偵卷第47、183、191至193頁，
    本院卷第11、15頁）、嘉義市政府警察局數位鑑識報告（見
    偵卷第51至161頁）、嘉義市政府警察局第二分局毒品危害
    防制條例案毒品初步檢驗報告單2紙、採尿同意書、嘉義市
    政府警察局第二分局偵辦毒品案件採集尿液送驗姓名對照表
    （見警卷第31至32、36至37頁）、正修科技大學超微量研究
    科技中心尿液檢驗報告（見偵卷第177頁）、法務部法醫研
    究所毒物化學鑑定書（見偵卷第181頁）各1份存卷可查，而
    扣案如附表一編號1至4之橙色粉末39包及晶體3包，經送檢
    驗結果確含有第三級毒品4-甲基甲基卡西酮、甲基-N,N-二
    甲基卡西酮、及愷他命成分，其中如附表一編號1所示均含
    有混合4-甲基甲基卡西酮、甲基-N,N-二甲基卡西酮成分，
    且4-甲基甲基卡西酮總純質淨重達6.5286公克乙節，亦有衛
    生福利部草屯療養院110 年9 月1 日草療鑑字第1100800505
    號鑑驗書、衛生福利部草屯療養院110 年9 月9 日草療鑑字
    第1100800506 號鑑驗書（見偵卷第165至175頁）各1份附卷
    ，及有扣案如附表一至二所示之物可資佐證。足認被告之任
    意性自白與事實相符，應堪採信。綜上，本件事證明確，被
    告犯行洵堪認定，應依法論科。 
三、論罪科刑：
  ㈠按行為人意圖營利而購入毒品，其主觀上雖認知係為銷售營
    利，客觀上並有購入毒品之行為，惟仍須對外銷售，始為販
    賣行為之具體實現。而對不特定人或特定多數人行銷，進行
    宣傳、廣告，以招攬買主之情形（例如在網路上或通訊軟體
    「LINE」群組，發布銷售毒品之訊息以求售），因銷售毒品
    之型態日新月異，尤以現今網際網路發達，透過電子媒體或
    網路方式宣傳販毒之訊息，使毒品之散布更為迅速，依一般
    社會通念，其惡性已對於販賣毒品罪所要保護整體國民身心
    健康之法益，形成直接危險，應認已開始實行足以與販賣毒
    品罪構成要件之實現具有必要關聯性之行為，而達著手販賣
    階段（最高法院109年度台上大字第4861號裁定意旨參照）
    。本案被告基於營利意圖而購入附表一編號1至4所示之咖啡
    包及愷他命，並使用手機傳送隱含有販售毒品意涵之簡訊予
    不特定對象以招攬買主，自已屬著手販賣毒品行為。
  ㈡核被告所為，係犯毒品危害防制條例第9條第3項、第4條第6
    項、第3項之販賣第三級毒品而混合二種以上之毒品未遂罪
    。被告販賣前持有第三級毒品純質淨重超過5公克之低度行
    為，應為販賣之高度行為所吸收，不另論罪。公訴意旨論以
    毒品危害防制條例第5條第3項之意圖販賣而持有第三級毒品
    罪嫌，且未論以犯毒品危害防制條例第9條第3項之意圖販賣
    而持有混合二種以上毒品罪，容有未合，惟因二者基本社會
    事實同一，並經本院當庭告知變更後之前開罪名（見本院卷
    第94、124頁），無礙其防禦權，爰依法變更起訴法條。
  ㈢刑之加重事由：
    被告販賣第三級毒品而混合二種以上之毒品，應依毒品危害
    防制條例第9條第3項之規定，除適用其中最高級別即販賣第
    三級毒品之法定刑外，並依法加重其刑。
  ㈣刑之減輕事由：
  ⒈被告雖已著手販賣第三級毒品行為，惟尚未覓得買主而不遂
    ，為未遂犯，本院考量被告之行為實際上並未造成毒品擴散
    之實害結果，可罰性較低，爰依刑法第25條第2項之規定，
    予以減輕其刑。
  ⒉按同為販賣第三級毒品之人，其原因動機不一，犯罪情節未
    必盡同，或有大盤毒梟者，亦有中、小盤之分，甚或僅止於
    吸毒者友儕間為求互通有無之有償轉讓者亦有之，其販賣行
    為所造成危害社會之程度自屬有異，法律科處此類犯罪，所
    涉販賣第三級毒品罪之法定本刑卻同為「7年以上有期徒刑
    ，得併科新臺幣1,000萬元以下罰金」，且本件尚有刑法分
    則加重而就最高度及最低度同加重至二分之一之情形，不可
    謂不重。於此情形，自非不可依客觀之犯行與主觀之惡性二
    者加以考量情狀，是否有可憫恕之處，而適用刑法第59條之
    規定酌量減輕其刑，期使個案裁判之量刑，能斟酌至當，符
    合比例原則。本院審酌被告本案所購入欲販賣如附表一編號
    1至4所示之第三級毒品咖啡包及愷他命等毒品僅分別為39包
    及3包，價格合計僅6千元，所傳送簡訊中兜售之價格為400
    元至4,800元不等，衡情各次所交易之毒品數量應非甚鉅，
    顯屬小額交易，獲利不多，應屬毒品交易之下游，主觀惡性
    及對於國民健康之危害程度，與大量販賣毒品以賺取巨額利
    潤之「大盤」、「中盤」毒梟顯然有別，再參以被告行為時
    僅20歲，年輕識淺，於本案被查獲前，並無任何科刑紀錄，
    有臺灣高等法院被告前案紀錄表在卷可稽，本院認縱依前述
    未遂規定減輕其刑後之最低刑度即有期徒刑5年3月處罰，猶
    有情輕法重過苛之憾，在客觀上足以引起一般人之同情，堪
    予憫恕，爰依刑法第59條之規定酌量減輕其刑，並依刑法第
    70條、第71條之規定先加後遞減之。 
  ㈤爰以行為人之責任為基礎，審酌被告無視法律禁令，明知毒
    品氾濫可能造成社會隱憂，為貪圖不法利益，竟為上開販賣
    第三級毒品犯行，造成毒品流通之潛在危險性，且販賣毒品
    為政府戮力查緝之罪，該等毒品均嚴重戕害國人身體健康，
    對於社會治安之潛在危害不容輕縱，所為殊值非難，惟念被
    告犯後終能坦承犯行，知所悔悟，且非販賣毒品大盤或中盤
    商，毒品數量較諸販毒集團亦屬零星小額，對社會造成之不
    良影響尚非最鉅，且本案尚未販賣成功、購入毒品金額及數
    量非高等情節，暨考量其自述教育程度為高職畢業，職業為
    工，日薪1千5百元，每月最多工作24、25天，月收入約幾千
    元至3、4 萬元不等，未婚，與父親同住，父母離異，患有
    憂鬱症而有情緒不穩定、心情低落、衝動控制差、負面想法
    情形（見本院卷第137頁之診斷證明書）之家庭生活經濟狀
    況等一切情狀，量處如主文所示之刑，以示懲儆。又本案被
    告所犯之罪，經依上揭規定減刑後，所受如主文所示之刑已
    超過有期徒刑2年，是與緩刑宣告之要件不符，被告及辯護
    人求為緩刑之宣告，尚難准許，併此敘明。
四、沒收部分：
  ㈠按違禁物，不問屬於犯罪行為人與否，沒收之，刑法第38條
    第1項定有明文。查扣案如附表一編號1至4所示之橙色粉末3
    9包及晶體3包，經鑑驗結果，分別含有驗出第三級毒品4-甲
    基甲基卡西酮、甲基-N,N-二甲基卡西酮及愷他命成分，詳
    如前述，堪認確均屬第三級毒品無訛，均屬違禁物，即揭應
    依上開刑法規定沒收之。至包裝上開毒品所用之包裝袋42只
    ，未與毒品完全析離，而因均與其內之毒品難以析離，應與
    所盛裝之第三級毒品一體視為違禁物而併予沒收，另上開第
    三級毒品經送驗鑑耗部分，業已滅失，自無庸宣告沒收，附
    此敘明。
  ㈡按犯毒品危害防制條例第4條之罪者，其供犯罪所用之物，不
    問屬於犯罪行為人與否，均沒收之，同條例第19條第1項定
    有明文。查扣案如附表二編號1、2所示行動電話2支，均為
    被告發送販售毒品簡訊之用，為供被告犯販賣第三級毒品罪
    所用之物，不問屬於被告與否，均應依毒品危害防制條例第
    19條第1項之規定宣告沒收。
據上論斷，應依刑事訴訟法第299條第1項前段，判決如主文（依
裁判簡化原則，僅記載程序法條）。
本案經檢察官李昕諭提起公訴，檢察官陳則銘到庭執行職務。
中　　華　　民　　國　　111 　年　　2 　　月　　16　　日
                  刑事第二庭  審判長法  官  林正雄
                                    法  官  王品惠
                                    法　官　黃美綾
以上正本證明與原本無異。
如不服本判決應於收受判決後20日內向本院提出上訴書狀，並應敘述具體理由；其未敘述上訴理由者，應於上訴期間屆滿後20日內向本院補提理由書（均須按他造當事人之人數附繕本）「切勿逕送上級法院」。　　　　　　　　　　　　　　　　
中　　華　　民　　國　　111 　年　　2 　　月　　16　　日
                                    書記官  吳佩芬
附錄本案論罪科刑法條：
毒品危害防制條例第4條 
製造、運輸、販賣第一級毒品者，處死刑或無期徒刑；處無期徒
刑者，得併科新臺幣三千萬元以下罰金。
製造、運輸、販賣第二級毒品者，處無期徒刑或十年以上有期徒
刑，得併科新臺幣一千五百萬元以下罰金。
製造、運輸、販賣第三級毒品者，處七年以上有期徒刑，得併科
新臺幣一千萬元以下罰金。
製造、運輸、販賣第四級毒品者，處五年以上十二年以下有期徒
刑，得併科新臺幣五百萬元以下罰金。
製造、運輸、販賣專供製造或施用毒品之器具者，處一年以上七
年以下有期徒刑，得併科新臺幣一百五十萬元以下罰金。
前五項之未遂犯罰之。
毒品危害防制條例案件第9條
成年人對未成年人販賣毒品或犯前三條之罪者，依各該條項規定
加重其刑至二分之一。
明知為懷胎婦女而對之販賣毒品或犯前三條之罪者，亦同。
犯前五條之罪而混合二種以上之毒品者，適用其中最高級別毒品
之法定刑，並加重其刑至二分之一。
附表一：扣案毒品部分
編號 名稱及數量 備註 1 第三級毒品4-甲基甲基卡西酮、甲基-N,N-二甲基卡西酮39包（含標示「Les bons desserts」包裝袋39只，橙色粉末） 1.共39包，已開封乙包、未開封38包，總毛重13.416公克，送驗單位指定鑑驗未開封標示「Les bons desserts」透明包裝8包（編號2至9），鑑驗結果如下： ①檢品編號：B0000000（取樣自檢品編號B0000000〈編號2〉），送驗數量公克3.0507（淨重），驗餘數量1.7300公克（淨重），檢出4-甲基甲基卡西酮、甲基-N,N-二甲基卡西酮成分，其中4-甲基甲基卡西酮純度5.5％，純質淨重0.1678公克。 ②檢品編號：B0000000（取樣自檢品編號B0000000〈編號3〉），送驗數量2.7441公克（淨重），驗餘數量1.3658公克（淨重），檢出4-甲基甲基卡西酮、甲基-N,N-二甲基卡西酮成分，其中4-甲基甲基卡西酮純度7.0％，純質淨重0.1921公克。 ③檢品編號：B0000000（取樣自檢品編號B0000000〈編號4〉），送驗數量3.0791公克（淨重），驗餘數量2.1792公克（淨重），檢出4-甲基甲基卡西酮、甲基-N,N-二甲基卡西酮成分，其中4-甲基甲基卡西酮純度6.3％，純質淨重0.1940公克。 ④檢品編號：B0000000（取樣自檢品編號B0000000〈編號5〉），送驗數量3.0336公克（淨重），驗餘數量2.2052公克（淨重），檢出4-甲基甲基卡西酮、甲基-N,N-二甲基卡西酮成分，其中4-甲基甲基卡西酮純度6.5％，純質淨重0.1972公克。 ⑤檢品編號：B0000000（取樣自檢品編號B0000000〈編號6〉），送驗數量2.4076公克（淨重），驗餘數量1.5528公克（淨重），檢出4-甲基甲基卡西酮、甲基-N,N-二甲基卡西酮成分，其中4-甲基甲基卡西酮純度6.3％，純質淨重0.1517公克。 ⑥檢品編號：B0000000（取樣自檢品編號B0000000〈編號7〉），送驗數量2.8978公克（淨重），驗餘數量1.8986公克（淨重），檢出4-甲基甲基卡西酮、甲基-N,N-二甲基卡西酮成分，其中4-甲基甲基卡西酮純度5.5％，純質淨重0.1594公克。 ⑦檢品編號：B0000000（取樣自檢品編號B0000000〈編號8〉），送驗數量2.6883公克（淨重），驗餘數量1.8123公克（淨重），檢出4-甲基甲基卡西酮、甲基-N,N-二甲基卡西酮成分，其中4-甲基甲基卡西酮純度6.0％，純質淨重0.1613公克。 ⑧檢品編號：B0000000（取樣自檢品編號B0000000〈編號9〉），送驗數量2.7010公克（淨重），驗餘數量1.8055公克（淨重），檢出4-甲基甲基卡西酮、甲基-N,N-二甲基卡西酮成分，其中4-甲基甲基卡西酮純度6.0％，純質淨重0.1621公克。 2.檢品編號B0000000至B008661(標示「Les bons desserts」透明包裝8包 )，估算甲基-N，N-二甲基卡西酮（Methyl-N，N-Dimethylcathinone)純度<1% ;推估檢品39包，檢驗前總淨重106.4958公克，4-甲基甲基卡西酮（4-Methylmethcathinone、Mephedrone、4-MMC)總純質淨重6. 5286公克。 3.證據出處：衛生福利部草屯療養院110年9月1日草療鑑字第1100800505號鑑驗書、衛生福利部草屯療養院110年9月9日草療鑑字第1100800506號鑑驗書（見偵卷第165至175頁）。 2 第三級毒品愷他命1包（含包裝袋1只，晶體） 1.檢體編號：B0000000，送驗數量0.6636公克（淨重），驗餘數量0.6540公克（淨重），檢出愷他命(Ketamine)成分。 2.證據出處：衛生福利部草屯療養院110年9月1日草療鑑字第1100800505號鑑驗書（見偵卷第169頁）。 3 第三級毒品愷他命1包（含包裝袋1只，晶體） 1.檢體編號：B0000000，送驗數量0.3621公克（淨重），驗餘數量0.3569公克（淨重），檢出愷他命(Ketamine)成分。 2.證據出處：衛生福利部草屯療養院110年9月1日草療鑑字第1100800505號鑑驗書（見偵卷第169頁）。 4 第三級毒品愷他命1包（含包裝袋1只，晶體） 1.檢體編號：B0000000，送驗數量1.4737公克（淨重），驗餘數量1.4671公克（淨重），檢出愷他命(Ketamine)成分。 2.證據出處：衛生福利部草屯療養院110年9月1日草療鑑字第1100800505號鑑驗書（見偵卷第169頁）。 
附表二：供犯罪所用之扣案物品部分
編號 名稱及數量 備註 1 行動電話1支（廠牌及型號：Iphone 6s，無SIM卡） 供被告犯本案所用之物，不問屬於被告與否，應依毒品危害防制條例第19條第1項之規定宣告沒收。 2 行動電話1支（廠牌及型號：Iphone X，無SIM卡） 同上。